臺灣屏東地方法院民事裁定　　　　　 110年度消債清字第12號
聲　請　人
即 債務 人　羅金淑　
上列當事人因消費者債務清理事件聲請清算，本院裁定如下：
    主  文
聲請人羅金淑自民國110 年10月29日中午12時起開始清算程序。
命司法事務官進行本件清算程序。
    理  由
一、按債務人不能清償債務或有不能清償之虞者，得依本條例所
    定更生或清算程序，清理其債務；債務人對於金融機構負債
    務者，在聲請更生或清算前，應向最大債權金融機構請求協
    商債務清償方案，或向其住、居所地之法院或鄉、鎮、市、
    區調解委員會聲請債務清理之調解，消費者債務清理條例（
    下稱消債條例）第3 條、第151 條第1 項分別定有明文。此
    係採前置協商主義，是債務人於協商程序中，自應本於個人
    實際財產及收支狀況，依最大誠信原則，商討解決方案。如
    終究不能成立協商，於聲請更生或清算時，法院審酌上開條
    文所謂「不能清償或有不能清償之虞」，允宜綜衡債務人全
    部收支、信用及財產狀況，評估是否因負擔債務，而不能維
    持人性尊嚴之最基本生活條件，所陳報之各項支出，是否確
    屬必要性之支出，如曾有協商方案，其條件是否已無法兼顧
    個人生活之基本需求等情，為其判斷之準據。又法院開始清
    算程序之裁定，應載明其年、月、日、時，並即時發生效力
    。法院開始更生或清算程序後，得命司法事務官進行更生或
    清算程序，必要時得選任律師、會計師或其他適當之自然人
    或法人1 人為監督人或管理人，復為同條例第83條第1 項、
    第16條第1 項所明定。
二、本件聲請意旨略以：聲請人積欠債務達新臺幣（下同）4,14
    0,909 元而不能清償，雖依消債條例之規定聲請調解，惟調
    解不成立，復未經法院裁定開始更生程序或許可和解或宣告
    破產，爰向本院聲請清算等語。
三、經查：
  ㈠聲請人前於民國109 年12月25日依消債條例第151 條第1 項
    規定，向本院聲請債務清理之調解，嗣調解未成立，聲請人
    並聲請進入清算程序，此有消費者債務清理（更生/ 清算）
    聲請狀及本院調解筆錄在卷可稽（見本院卷第2 至36、115
    頁），是本院自應綜合聲請人目前全部收支及財產狀況，評
    估是否已達不能維持最低生活條件，而有「不能清償債務或
    有不能清償之虞」之情形，資為本件是否准予裁定清算之準
    據。
  ㈡聲請人陳稱其目前無業，因有中度身心障礙，故每月領有身
    障補助金5,065 元，平日生活係依靠前開補助金及其於102
    年間因中風所得之保險給付維生等語，業據提出全國財產稅
    總歸戶財產查詢清單、107 至108 年度綜合所得稅各類所得
    資料清單、中華民國身心障礙證明、勞工保險失能診斷書、
    診斷證明書、受領補助款存摺影本等件為證，並有屏東縣政
    府110 年4 月16日屏府社助字第11014418000 號函可參（見
    本院卷第6 、15至30、35、175 至184 、144 頁）。又聲請
    人於91年10月3 日即自永達技術學院退保勞工保險，至今均
    無再次投保之紀錄等情，亦有勞保局電子閘門網路資料查詢
    表可參（見本院卷第119 至122 頁）。本院審酌前開卷證資
    料，堪認聲請人所述為真實，爰先以每月5,065 元作為核算
    聲請人償債能力之基礎。
  ㈢按債務人必要生活費用，以最近一年衛生福利部或直轄市政
    府所公告當地區每人每月最低生活費一點二倍定之。受扶養
    者之必要生活費用，準用第一項規定計算基準數額，並依債
    務人依法應負擔扶養義務之比例認定之。消債條例第64條之
    2 第1 項、第2 項定有明文。次按債務人聲請更生或清算時
    所提財產及收入狀況說明書，其表明每月必要支出之數額，
    與本條例第64條之2 第1 項、第2 項規定之認定標準相符者
    ，毋庸記載原因、種類及提出證明文件，消債條例施行細則
    第21條之1 第3 項亦有明定。聲請人個人日常生活必要費用
    部分，審酌聲請人負債之現況，基於社會經濟活動之互賴及
    誠信，該日常生活所需費用，自應節制開支，不得有超越一
    般人最低生活標準之享受，否則反失衡平，本院參酌衛生福
    利部所公告110 年度臺灣省每人每月最低生活費用標準之1.
    2 倍為15,946元，則聲請人每月最低生活費除有特殊情形並
    有證據證明者外，自宜以前開數額為度，始得認係必要支出
    。聲請人主張其目前每月必要生活費用為12,899元，既低於
    前開數額，當無浮報之虞，且合於前開規定，應屬確實。
  ㈣從而，以聲請人每月所得扣除必要生活費用後，已無剩餘（
    計算式：5,065 元－12,899元＝－7,834 元）。雖聲請人名
    下尚有南山人壽保險股份有限公司、富邦人壽保險股份有限
    公司及美商美國安泰人壽保險股份有限公司之保單（見本院
    卷第190 至215 頁），惟前開保單於解約變價前尚無從用以
    清償債務，且聲請人目前積欠之債務至少已達8,662,570 元
    ，有相對人民事陳報狀及前置調解債權明細表可憑（見本院
    卷第63至99、107 至110 頁），是本院審酌聲請人之財產、
    信用、勞力及生活費用支出等狀況，認其客觀上經濟狀況已
    有不能清償債務情狀，而有藉助清算制度調整其與相對人間
    之權利義務關係而重建其經濟生活之必要，自應許聲請人得
    藉由清算程序清理債務。此外，本件復查無聲請人有消債條
    例第6 條第3 項、第8 條或第82條第2 項所定駁回清算聲請
    之事由存在，則聲請人聲請清算，核屬有據，爰依首揭規定
    ，應予開始清算程序，並命司法事務官進行本件清算程序。
四、依消債條例第11條第1 項、第16條第1 項、第83條，裁定如
    主文。
中    華    民    國   110    年    10    月    29    日
                  民事庭    法  官  潘  快
上為正本係照原本作成
本裁定不得抗告。
中    華    民    國   110    年    10    月    29    日
                            書記官  鍾嘉芸